【裁判字號】    97,訴,4558
【裁判日期】    980119
【裁判案由】    偽造文書等
【裁判全文】
臺灣臺中地方法院刑事判決              97年度訴字第4558號
公  訴  人  臺灣臺中地方法院檢察署檢察官
被      告  乙○○
選任辯護人  江銘栗律師
上列被告因偽造文書等案件，經檢察官提起公訴（97年度偵字第
22645號），本院判決如下：
    主    文
乙○○竊盜，處有期徒刑月，如易科罰金，以新臺幣壹仟元折
算壹日，扣案之鑰匙壹支沒收；又行使偽造私文書，足以生損害
於公眾及他人，處有期徒刑肆月，如易科罰金，以新臺幣壹仟元
折算壹日，扣案之鑰匙壹支沒收；應執行有期徒刑陸月，如易科
罰金，以新臺幣壹仟元折算壹日，扣案之鑰匙壹支沒收。
    犯罪事實
一、乙○○於民國96年7月24日，與經營中古車買賣之丙○○訂
    立購買車牌號碼KE-7608號之自小客車之合約書，約定價金
    新臺幣（下同）1萬8000元，翌日辦理過戶並交車。乙○○
    因該自小客車之板金有多處斑剝氧化外觀不佳，竟意圖為自
    己不法之所有，於96年7月25日凌晨4時許，在臺中市○○區
    ○○路與崇德2路口，見戊○○所持用（車主：蔡王換）放
    在該處車牌號碼5673-LD號之自小客車廠牌、車身式樣、顏
    色，與前揭KE-7608號之自小客車相同，但外觀保養較佳，
    遂以其自備之鑰匙一支竊取之，而將之駛離現場。乙○○於
    96年7月25日下午6時許，自丙○○處取得其所購買之KE-760
    8號自小客車後，即於不詳時間及處所，將該自小客車之車
    牌拆下，改掛在5673-LD號之自小客車上使用，並基於行使
    偽造、變造準私文書之犯意，將5673-LD號自小客車原有之
    M4T03061號引擎號碼磨去後，打上KE-7608號自小客車之引
    擎號碼A4T04780，再將5673-LD號自小客車之車身號碼變造
    為2FV-1545，而將5673-LD號自小客車之引擎號碼予以偽造
    及車身號碼予以變造，並以前揭鑰匙駕駛該贓車之方式行使
    該經偽造之引擎號碼及變造之車身號碼，足以生損害於車主
    蔡王換、持用人戊○○及該自小客車之製造廠商、公路監理
    機關對車輛管理之正確性。嗣因戊○○於96年11月12日20時
    20分許，在臺中縣太平市○○路770號旁發現其遭竊之前揭
    贓車，遂報警於當日23時20分許，在該處查獲乙○○，並扣
    得前揭鑰匙一支。
二、案經臺中市警察局第六分局報請臺灣臺中地方法院檢察署檢
    察官偵查起訴。
    理    由
壹、證據能力部分：
一、按被告以外之人於審判外之陳述，雖不符刑事訴訟法第159
    條之1至之4等四條之規定，而經當事人於審判程序同意作為
    證據，法院審酌該言詞陳述或書面陳述作成時之情況，認為
    適當者，亦得為證據，當事人、代理人或辯護人於法院調查
    證據時，知有刑事訴訟法第159條第1項不得為證據之情形，
    而未於言詞辯論終結前聲明異議者，視為有前項之同意。同
    法第159條之5定有明文。此立法意旨在於傳聞證據未經當事
    人之反對詰問予以核實，原則上先予排除，惟若當事人已放
    棄反對詰問權，於審判程序中表明同意該等傳聞證據可作為
    證據，或於言詞辯論終結前未聲明異議，基於尊重當事人對
    傳聞證據之處分權，及證據資料愈豐富，愈有助於真實發見
    之理念，且強化言詞辯論主義，使訴訟程序得以順暢進行，
    上開傳聞證據亦均具有證據能力。本案證人戊○○、丙○○
    於警詢時之陳述，其性質屬於證人於審判外之陳述，而為傳
    聞證據，且查無符合刑事訴訟法第159條之1至之4等四條之
    情形，原雖無證據能力，然上開供述證據內容，業經本院審
    理時予以提示並告以要旨，且經檢察官、被告及辯護人表示
    意見，當事人已知上述供述證據乃傳聞證據，且表示對證據
    能力無意見，本院審酌上開供述證據作成時，並無人情施壓
    或干擾，亦無不當取供之情形，認為以之作為本案之證據亦
    屬適當，而有證據能力。
二、按被告以外之人於偵查中向檢察官所為之陳述，除顯有不可
    信之情況外，得為證據，刑事訴訟法第159條之1第2項定有
    明文。本案證人張明達、丙○○於偵查中以證人身分具結後
    接受訊問時，向檢察官所為之陳述，被告及辯護人已於本院
    獲得詰問證人張明達、丙○○的機會，而未曾要求詰問其餘
    證人或與之對質，且未提及或釋明上開供述有何顯不可信之
    情況，自具有證據能力。
三、除法律另有規定外，實施刑事訴訟程序之公務員因違背法定
    程序取得之證據，其有無證據能力之認定，應審酌人權保障
    及公共利益之均衡維護，刑事訴訟法第158條之4定有明文。
    本案所引用之非供述證據，並無證據證明係實施刑事訴訟程
    序之公務員違背法定程序所取得，自應認均具有證據能力。
貳、認定犯罪事實之證據及理由：
一、訊據被告乙○○，固坦承駕駛戊○○所失竊之前揭贓車為警
    查獲之事實，惟矢口否認有竊取該贓車之行為，辯稱：該部
    車係伊向丙○○所購買，價金1萬8000元，加上費用及稅金
    ，共付約2萬8000元，丙○○當時就是交付這部車給伊，伊
    是在過戶當天下午去牽車時，才第一次看到所買的車子，也
    就是被查獲這部車，伊牽車時有對過車身號碼及引擎號碼，
    都沒有錯，伊認為沒有什麼問題，就牽回去使用云云。
二、經查，(一)證人即被害人戊○○於警詢、檢察官偵訊中及本院
    審理時一再指陳被告所駕駛懸掛KE-7608號車牌之自小客車
   （即贓車），實係其所失竊之5673-LD號自小客車，而其所述
    與該被查獲之贓車照片核對，情形相符，此有其筆錄及該贓
    車之照片在卷可稽。(二)該贓車後擋風玻璃上烙有M4T03061等
    字（參警卷第37頁照片），而該串字即是5673-LD號自小客
    車之引擎號碼（參警卷第24頁該車之汽車新領牌照登記書）
    。(三)該贓車之前保險桿上鑽有兩排小洞（參警卷第32頁照片
    ），被告供稱伊買得該車時就有該些小洞（參本院卷第30頁
    準備程序筆錄），惟96年7月25日丙○○為了辦理過戶而將K
    E-7608號自小客車送驗時，該車之前保險桿上並沒有兩排小
    洞，此有交通部公路總局臺中區監理所豐原監理站以97年12
    月15日中監豐字第0970021392號函檢送之照片二張在卷可佐
    （參本院卷第53頁），而證人戊○○於96年11月3日在警詢
    中陳稱：「我在前保險桿打孔散熱」等語（參警卷第11頁筆
    錄）。(四)前揭豐原監理站所檢送之照片顯示送驗車子之後方
    中間有廠牌之標誌「H」，後方右邊有「CIVIC」之字樣，惟
    被查獲之贓車後面均無該些標誌及字樣（參警卷第31頁），
    而證人戊○○於97年12月29日在本院具結證稱：「（問：豐
    原監理站檢附照片這部車是否你的車？）不是，我的車子後
    面CIVIC的牌子及中間H本田的標誌我都把它磨平」（參本院
    卷第92頁筆錄）。(五)KE-7608號自小客車型式為CV4B-ATLXI
    自排車（參警卷第25頁該車新領牌照登記書），而5673-LD
    號自小客車之型式為CV4B-5MLEI手排車（參警卷第24頁該車
    新領牌照登記書），且證人丙○○於96年11月13日在警詢中
    陳稱：「我賣KE-7608號自小客車給乙○○是自排車」（參
    警卷第14頁筆錄），惟被查獲之贓車係屬手排車。(六)被查獲
    之贓車後擋風玻璃上雖烙有M4T03061字樣，惟其引擎之號碼
    卻顯示為A4T04780（參警卷第33頁照片），其車身號碼前半
    段英文字母FV之字體與阿拉伯數字2及後半段阿拉伯數字154
    5之字體有異（參警卷第30頁照片），而按該贓車之引擎號
    碼果原為A4T04780，其後擋風玻璃上自不可能烙上5673-LD
    號自小客車之引擎號碼M4T03061，且現今歹徒對於俗稱A、B
    車之借屍還魂手法，都是改造引擎及車身號碼以供查驗，是
    可確信該贓車上之引擎號碼A4T04780係偽造而來，另該贓車
    之車身號碼原來為何，證人戊○○於本院審理時具結證稱：
    「我的車子有車身號碼，但我不曉得是幾號，我這部車沒有
    將車身號碼加註在車主聯上」（參本院卷第92頁筆錄），而
    5673-LD號自小客車之新領牌照登記書上也未記載車身號碼
    （參警卷第24頁），可知該部贓車之原車身號碼尚無法查悉
    ，惟目前顯示之車身號碼2FV-1545，其前半段英文字母FV之
    字體與阿拉伯數字2及後半段阿拉伯數字1545之字體顯然不
    同，阿拉伯數字部分似是機器刻印，英文字母部分似是手工
    刻寫，故該車身號碼雖無法證明係全部遭偽造，卻可確定英
    文字母部分有遭變造之情形。綜上足徵被告所駕駛懸掛KE-7
    608號車牌於96年11月12日20時20分許遭警查獲之自小客車
    ，與96年7月25日丙○○為了辦理過戶而送驗之KE-7608號自
    小客車，並非同一部車，該部被警查獲之自小客車，實係戊○○所失竊原車牌號碼為5673-LD號之自小客車，且車內之
    引擎號碼被偽造成A4T04780、車身號碼被變造成2FV-1545。
三、次查，(一)該部車牌號碼KE-7608號自小客車原係甲○○於96
    年7月17日過戶登記給丙○○，丙○○再於96年7月25日過戶
    登記給被告，此有該車之車主歷史查詢資料、汽車車輛異動
    登記書、汽車過戶登記書在卷可佐（參偵卷第37-39頁），
    而證人甲○○於97年12月29日在本院具結證稱：「這臺車是
    我跟朋友買過來，這臺車已經十幾年了，外表烤漆脫落氧化
    ，我去監理所辦理停駛，一直放在工廠，直到丙○○到我那
    邊看到該車，詢問我，後來我因為沒有車可以開，就去辦理
    復駛，復駛之後，沒有多久，丙○○說要跟我買2萬5000元
    ，包含所有稅金過戶，全部2萬5000元，我就賣給他，這臺
    車還可以開，只是板金、烤漆剝落氧化，也沒有遭受過重大
    車禍損壞的情形，我有花8、9百元換前後保險桿，我賣給丙○○時，前後保險桿都沒有打洞，當時確實有這部車子。」
    （參本院卷第84-86頁筆錄）。顯見丙○○確實有買KE-7608
    號之自小客車。(二)丙○○於96年7月25日將KE-7608號之自小
    客車辦理過戶給被告時，有經實車通過檢驗，且檢驗查核引
    擎號碼與原始車籍資料相符，此經交通部公路總局臺中區監
    理所豐原監理站以97年12月15日中監豐字第0970021392號函
    敘明確並檢送該車檢驗記錄表一份及照片二張在卷可證（參
    本院卷第51-53頁）。足見於96年7月25日辦理驗車過戶時，
    該部KE-7608號之自小客車仍然存在，且通過檢驗。茲丙○○既然確實有花2萬5000元向甲○○購買該部KE-7608號自小
    客車，且於96年7月25日辦理過戶給被告時，該部自小客車
    仍然存在並通過檢驗，則丙○○自無於96年7月25日凌晨4時
    許，事先竊取廠牌、車身式樣、顏色與該自小客車相同之56
    73-LD號自小客車，並大費周章予以偽造引擎號碼、變造車
    身號碼，以便交付給被告之必要。若謂丙○○係為了拆卸使
    用KE-7608號自小客車之零件，而事先竊取5673-LD號自小客
    車以代替KE-7608號自小客車交付給被告，惟該二部自小客
    車同係西元1992年出廠之老車（參警卷第24-25頁之汽車新
    領牌照登記書），且該部5673-LD號自小客車業經戊○○在
    前保險桿打了兩排小洞，在排氣管上噴黑漆，將左前方之天
    線換到車頂後方，將後方中間之廠牌標誌「H」，後方右邊
    之「CIVIC」字樣磨平，外觀上極易辨認，是以丙○○即使
    要拆卸其中一部車子之零件變賣，亦會選擇5673-LD號自小
    客車下手，絕無理由需要大費周章的在5673-LD號自小客車
    上偽造引擎號碼、變造身號碼後，將之交付給被告，然後再
    拆卸KE-7608號自小客車。本院因認該部5673-LD號贓車，並
    非丙○○所竊取並交付給被告。
四、又查，被告雖辯稱其係於過戶當天牽車時才看到向丙○○所
    購買之車子，惟證人丙○○於97年3月27日在檢察官偵訊中
    具結證稱：「乙○○是96年7月24日下午來看車，隔天隨即
    過戶，車子一過完戶即於當天6、7點間交車給他」（參偵卷
    第43頁筆錄），於97年12月29日在本院具結復稱：「是被告
    打電話給我，叫我幫他找一輛車，問我有無便宜的，我跟他
    說有一輛便宜的，約兩萬元的車，我有跟他說是喜美的，被
    告聽了之後第二天有來看車，他看了之後問我可否算便宜一
    點，我跟他說那輛車外表沒有很漂亮，有一點零零落落，引
    擎蓋有打開給他看，車內也有給他看，看完隔天才買」（參
    本院卷第78、81、82頁筆錄）。可見被告所言與證人丙○○
    所述不符。茲按購車鮮有不事先看車之情形，尤其是如此便
    宜之中古老車，更應實際查看是否堪駛及外觀狀況。是以本
    院認被告謂其未事先看車與常情有違，不足憑採，本件確係
    被告於過戶前看完KE-7608號自小客車後，認為該車外觀不
    佳，適見5673-LD號之自小客車廠牌、車身式樣、顏色，與
    KE-7608號之自小客車相同，但外觀保養較佳而予竊取，待
    自丙○○處取得其所購買之KE-7608號自小客車後，即於不
    詳時間及處所，將該自小客車之車牌拆下，改掛在5673-LD
    號之自小客車上使用，並將5673-LD號自小客車原有之M4T03
    061號引擎號碼磨去後，打上KE-7608號自小客車之引擎號碼
    A4T04780，再將5673-LD號自小客車之車身號碼變造為2FV-1
    545無訛，被告所辯僅係卸責之詞，不足採信。此外，本件
    復有被害人戊○○領回該部贓車之贓物認領保管收據、被告
    向丙○○購買KE-7608號自小客車之中古汽車委賣合約書、
    5673-LD號自小客車之照片等資料附卷可考，及扣案之鑰匙
    一支足憑，事證已臻明確，被告犯行應堪認定。
、論罪科刑部分：
一、按汽車引擎號碼及車身號碼係汽車製造廠商出廠之標誌，乃
    表示一定用意之證明，依刑法第220條第1項之規定，應以私
    文書論（參最高法院90年度台上字第3322號判決）。又被告
    偽造引擎號碼、變造車身號碼，足以使車主蔡王換、持用人
    戊○○受有可能被追訴偽造、變造準私文書之損害，使該自
    小客車之製造廠商及公路監理機關受有對該自小客車之管理
    失其正確性之損害甚明（參最高法院96年度台上字第5522號
    判決）。
二、核被告所為，係犯刑法第320條第1項之竊盜罪、第216條行
    使第220條第1項、第210條之偽造、變造以文書論之私文書
    罪。又起訴書雖記載被告將5673-LD號自小客車之車身號
    碼切割更換為2FV-1545，使之與KE-7608號自小客車之車身
    號碼相符，亦屬偽造準私文書之行為，惟5673-LD號及KE-76
    08號二部自小客車之車身號碼為何，尚查無資料，而本院觀
    諸該「2FV-1545」等字，僅英文字母「FV」之字體有異（詳
    如前述），基於罪疑唯輕之原則，而認此部分僅屬變造，非
    屬偽造，復因偽造及變造規定於同一法條，故無須變更起訴
    法條，被告偽造引擎號碼及變造車身號碼之低度行為，為
    以駕駛方式行使該經偽造之引擎號碼、經變造之車身號碼之
    高度行為所吸收，均不另論罪，被告以駕駛之方式同時行
    使偽造準私文書及行使變造準私文書，屬想像競合犯，應從
    一重之行使偽造準私文書罪處斷，被告所犯竊盜罪及行使
    偽造準私文書罪，係犯意各別，行為互異，應予分論併罰。
    爰審酌被告犯後飾詞卸責尚無悔意，所為對社會治安影響非
    微，惟所竊之物為十幾年之舊車，對被害人所造成之損害尚
    非鉅大等一切情狀，分別量處如主文所示之刑，及均諭知易
    科罰金之折算標準，並定其應執行之刑，及諭知易科罰金之
    折算標準。扣案之鑰匙一支，係被告所有供行竊5673-LD號
    自小客車，及駕駛該自小客車以行使偽造準私文書所用，依
    刑法第38條第1項第2款之規定，併予宣告沒收。
據上論斷，應依刑事訴訟法第299條第1項前段，刑法第320條第1
項、第216條、第220條第1項、第210條、第55條前段、第41條第
1項前段、第2項、第51條第5款、第38條第1項第2款，刑法施行
法第1條之1第1項、第2項前段，判決如主文。
本案經檢察官丁○○到庭執行職務。
中    華    民    國    98    年    1     月    19    日
                        審判長  法  官  李秋娟
                                法  官  陳得利
                                法  官  黃裕仁
以上正本證明與原本無異。
如不服本判決應於收受送達後10日內向本院提出上訴書狀，並應
敘述具體理由；其未敘述上訴理由者，應於上訴期間屆滿後20日
內向本院補提理由書（均須按他造當事人之人數附繕本）「切勿
逕送上級法院」。
                                書記官  簡芳敏
中    華    民    國    98    年    1     月    19    日
附錄論罪科刑法條
中華民國刑法第320條第1項：
意圖為自己或第3人不法之所有，而竊取他人之動產者，為竊盜
罪，處五年以下有期徒刑、拘役或五百元以下罰金。
中華民國刑法第210條 (偽造變造私文書罪)
偽造、變造私文書，足以生損害於公眾或他人者，處五年以下有
期徒刑。
中華民國刑法第220條第1項（準文書）
在紙上或物品上之文字、符號、圖畫、照像，依習慣或特約，足
以為表示其用意之證明者，關於本章及本章以外各罪，以文書論
。
中華民國刑法第216條 (行使偽造變造或登載不實之文書罪)
行使第210條至第215條之文書者，依偽造、變造文書或登載不實
事項或使登載不實事項之規定處斷。


司法院資訊處製作；財團法人民間司法改革基金會備份。
